【裁判字號】    90,親,108
【裁判日期】    900829
【裁判案由】    否認子女
【裁判全文】
臺灣板橋地方法院民事判決  九十年度親字第一○八號
    原      告    甲○○
    被      告    乙○○
    兼法定代理人  丙○○
右當事人間否認子女事件，本院判決如左：
    主      文
確認被告乙○○非被告丙○○自原告受胎所生之子。
訴訟費用由被告負擔。
    事      實
甲、原告方面：
  一、聲明：如主文第一項所示。
  二、陳述：
      原告與被告丙○○於民國八十年七月十三日結婚，八十九年六月二十八日丙○
      ○產下一男嬰即被告乙○○，惟原告以乙○○之出生日期按醫學方法往前推算
      ，乙○○之受胎期間應在八十八年九月二十四日至同年月三十日間，惟上述期
      間原告尚在中國大陸經商，不可能與丙○○發生性行為，是原告對乙○○是否
      確實受胎自原告，深感疑惑，因而於九十年初原告攜乙○○前往私立中國醫藥
      學院附設醫院進行親子ＤＮＡ比對試驗，比對結果赫然發生乙○○非受胎自原
      告，與原告不具親子關係，原告再執此診斷證明書質問丙○○，丙○○始坦承
      其於八十八年九月底於臺中市與一不詳姓名之男子通姦，惟仍堅稱乙○○係受
      胎自原告，惟依鑑定結果，原告果非乙○○之生父，為使乙○○之血緣可獲真
      實，爰提起本件否認子女訴訟，請求確認乙○○婷非原告之婚生子。
  三、證據：提出戶籍謄本二件、原告護照影本一件、診斷證明書一件為證。
乙、被告方面：
  一、聲明：請求駁回原告之訴。
  二、陳述：
      被告乙○○確係被告丙○○自原告受胎後所生，至於鑑定結果為何不符，被告
      甚感懷疑。
    理      由
一、按否認或認領子女，與認領無效或撤銷認領之訴，及就母再婚後所生子女確定其
    父之訴，專屬子女住所地或其死亡時住所地之法院管轄。民事訴訟法第五百八十
    九條定有明文。經查，本件被告乙○○與其母即被告丙○○自九十年初，即將戶
    籍自臺中遷入臺北縣永和市○○路九巷二十二弄二十五號，並至臺北縣永和市○
    ○路一三二巷二號四樓居住至今，並以臺北縣永和市○○路址為住所等情，有原
    告提出丙○○戶籍謄本一件為證，且為丙○○於本院言詞辯論中陳稱：「在九十
    年初原告質疑此事時，我就跟孩子搬到永和市住到現在，以後亦同。」等語明確
    ，揆諸首揭說明，本件訴訟自應專屬本院管轄，合先敘明。
二、經查，原告主張其與被告丙○○本係夫妻關係，八十九年六月二十八日丙○○產
    下乙○○，惟其血緣為原告所懷疑，原告因而於九十年初攜乙○○前往私立中國
    醫藥學院附設醫院進行親子ＤＮＡ比對試驗，經血緣鑑定結果，發現乙○○之Ｄ
    ＮＡＳＴＲ系統ＦＧＡ、Ｄ１８Ｓ５１、Ｄ２１Ｓ１１、Ｄ１６Ｓ５３９等各項
    型別與原告之各項相對應之型別均矛盾，因此作成乙○○不可能為原告與丙○○
    二者間所生之結論，業據原告提出私立中國醫藥學院附設醫院診斷證明書暨親子
    鑑定結果一件在卷足憑，被告丙○○雖否認原告之主張，並以：乙○○確係其與
    原告所生等情為辯，惟此與上開科學鑑定之結果有違，其辯解自不足採，足認原
    告主張被告乙○○非其與被告丙○○所生之婚生子，要屬真實，堪以採信。
三、按妻之受胎，係在婚姻關係存續中者，推定其所生子女為婚生子女。前項推定，
    如夫妻之一方能證明妻非自夫受始者，得提起否認之訴。但應於知悉子女出生之
    日起，一年內為之，民法第一千零六十三條定有明文。經查本件被告丙○○於八
    十九年六月二十八日產下被告乙○○之時，經回溯其受胎期間係在其與原告婚姻
    關係存續期間，依法雖應推定乙○○為原告與丙○○所生之婚生子女，然參以上
    開診斷證明書所載，乙○○與原告二者間並無血緣關係存在，乙○○實非丙○○
    自原告受胎所生。從而，原告提起本件否認子女之訴，於法洵屬有據，應予准許
    。
四、據上論結，本件原告之訴為有理由，並依民事訴訟法第八十五條第一項前段、第
    七十八條，判決如主文。
中      華      民      國     九十     年      八      月    二十九    日
                                    臺灣板橋地方法院家事法庭
~B法      官  鍾啟煌
右為正本係照原本作成。
如不服本判決，應於送達後二十日內向本院提出上訴狀（須按他造人數提出繕本）。
中      華      民      國     九十     年      八      月    二十九    日
~B法院書記官  李威賜


司法院資訊處製作；財團法人民間司法改革基金會備份。
